【裁判字號】    89,簡上,43
【裁判日期】    890508
【裁判案由】    確認本票債權不存在
【裁判全文】
臺灣屏東地方法院民事判決  八十九年度簡上字第四三號
    上  訴  人  乙○○
    訴訟代理人  甲○○
    被  上訴人  丙○○
右當事人間請求確認本票債權不存在事件，上訴人對於中華民國八十九年一月十三日
本院八十八年度潮簡字第五八三號第一審判決提起上訴，本院判決如左：
    主    文
上訴駁回。
第二審訴訟費用由上訴人負擔。
    事  實
甲、上訴人方面：
一、聲明：求為判決(一)原判決廢棄。(二)確認上訴人於民國八十七年四月二十日所簽發
    票號0000000號，面額新台幣（下同）二萬六千元之本票票據債權不存在
    。
二、陳述：除與原審判決書所載者相同茲予引用外，補稱：
    在簡易庭調解時已給付被上訴人十萬元，即是充作支付會款之用，已包括系爭本
    票票款之二萬六千元。
三、證據：援用原審之立證方法。
乙、被上訴人方面：
一、聲明：求為判決如主文第一項所示。
二、陳述：除與原審判決書所載者相同茲予引用外，另稱：
    於簡易庭所收取之十萬元係作為返還借款之用；另被上訴人與會首賴秀琴並未依
    調解書第三項約定，將連同系爭本票在內之八張本票，持向發票人換取現金。
三、證據：援用原審之立證方法。
    理    由
一、本件上訴人起訴主張被上訴人執有其於八十六年四月二十日簽發，票號0000
    000號，面額二萬六千元之本票一張，並聲請本院於八十八年十月十九日以八
    十八年度票字第三九六九號裁定准許強制執行，惟上訴人曾委由甲○○及會首賴
    秀琴，於八十八年八月十八日在台灣屏東地方法院屏東簡易庭，於另案與被上訴
    人試行和解時，在調解委員陳新富面前給付被上訴人十萬元，其中二萬六千元即
    係給付上開票款，則系爭本票債權已因清償而消滅，爰訴請確認系爭本票債權不
    存在。而被上訴人則以其確係曾收受上訴人所給付之十萬元，惟因會首賴秀琴向
    其借款一百二十萬元，嗣其知悉該筆借款實係甲○○花用，其與該二人間因會款
    及借款等事件爭執，故在調解時由甲○○先給付十萬元清償借款，並非清償系爭
    票款；當時另約定由賴秀琴陪同被上訴人持系爭本票及其他本票共八張，向發票
    人收取其中十五萬元票款，惟並未收得該筆款項等語，資為抗辯。
二、查被上訴人因與訴外人賴秀琴間票款債務糾紛事件，曾於八十八年八月十八日在
    本院屏東簡易庭成立調解，並於調解筆錄第一項約定「聲請人甲○○願給付相對
    人新台幣拾萬元，當場給付完畢」，於調解筆錄第三項約定「丙○○持有之八張
    本票，票號○八一五七五、○二四一七四、二九七四六○、四九二八三九、一四
    七一九六、二四○一四、一三四七九五、0000000號，金額共計貳拾萬玖
    佰元，於八十八年九月二十五日由賴秀琴陪同向發票人換取現金十五萬元，餘額
    由賴秀琴收取」等內容，此有調解筆錄附於原審卷足稽，就上開調解筆錄內容觀
    之，系爭0000000號本票票款業已於該調解筆錄第三項約定給付之方法，
    倘調解時所給付之十萬元係為清償系爭票款之用，何以仍須於第三項約定系爭票
    款之給付方法，是上訴人主張其於調解時給付被上訴人十萬元係為給付系爭票款
    等語，尚非可採。次查被上訴人就其所辯會首賴秀琴並未依約陪同其持系爭本票
    在內共八張本票分向發票人換取現金一情，業據其提出本票八張為證，而證人即
    會首賴秀琴亦陳稱：「當時共二十萬，其中五萬是抵銷上訴人的。當時被上訴人
    不信任我，我並未陪他去換取現金」等語（見本院八十九年四月十一日準備程序
    筆錄），賴秀琴既未陪同被上訴人向發票人兌換現金，則被上訴人上開所辯即堪
    採信，上訴人主張系爭票款業已清償尚非可採。
三、從而，上訴人訴請確認系爭本票債權不存在，於法尚有未洽。原審為上訴人敗訴
    之判決，核無不合，上訴論旨猶執前詞，聲明廢棄改判，非有理由，其上訴應予
    駁回。
據上論結，本件上訴為無理由，依民事訴訟法第四百三十六條之一第三項、第四百四
十九條第一項、第七十八條，判決如主文。
中      華      民      國    八十九    年      五      月      八      日
                                    臺灣屏東地方法院民事第二庭
~B審判長法官  洪  有  川
~B法      官  賴  秀  雯
~B法      官  王  致  傑
右為正本係照原本作成。
本件不得上訴。
~B法院書記官  粘  嫦  珠
中      華      民      國    八十九    年      五      月      八      日


司法院資訊處製作；財團法人民間司法改革基金會備份。
